【裁判字號】    94,抗,33
【裁判日期】    950223
【裁判案由】    選派檢查人
【裁判全文】
臺灣桃園地方法院民事裁定                94年度抗字第33號
抗  告  人  中壢民主有線電視股份有限公司
法定代理人  張貴木
代  理  人  呂理胡律師
相  對  人  甲○○
上列抗告人與相對人間因聲請選派檢查人事件，抗告人對於民國
94年8 月18日本院94年度聲字第990 號民事裁定提起抗告，本院
合議庭裁定如下：
    主  文
抗告駁回。
抗告程序費用由抗告人負擔。
    理  由
一、抗告意旨略以：
  (一)抗告人於民國85年間登記成立，當時取得「有線電視籌設許
    可證」有效期限3 年，自民國85年1 月19日起至88年1 月18
    日止，相對人提供桃園縣中壢市○○○路63號4 樓（作價投
    資入股，下稱系爭不動產）作為抗告人之營業場所，所有設
    備及機房設置於此。相對人擔任抗告人之副董事長兼財務部
    副總經理，惟其作價投資入股之房屋迄未移轉登記與抗告人
    ，換言之，相對人迄今未出資分文，何能言持股3 ％以上。
  (二)相對人以其在抗告人公司擔任財務副總經理之便，於86年12
    月間，未經公司股東會同意，擅自將公司之全部有形及無形
    資產以新台幣（下同）6,000 萬元出賣與同地同業之新壢傳
    播股份有限公司（下稱新壢公司），抗告人之機房內機器、
    設備、帳冊、文件全部被相對人搬取一空，因而無法繼續籌
    設第四台有線電視，立即被迫取消籌設行為，而由新壢公司
    壟斷桃園縣南區第四台業務。相對人之侵占、背信行為有本
    院89年度易字第609 號背信案件刑事判決可以證明。
  (三)抗告人係特許營業之公司，87年間公司資產被相對人處分及
    機房搬空，隨即被行政院新聞局註銷籌設許可證，雖經訴願
    、行政訴訟，亦無效果，有高等行政法院89年度判字第180
    號判決可證，故抗告人自87年起即無營業，此為相對人所明
    知之事，相對人猶聲請檢查公司業務、帳冊及財產情形，試
    問要如何檢查。
  (四)再查抗告人前已遭經濟部命令解散，嗣經申覆而改為核准停
    業，有92年4 月4 日經濟部函可以證明，故抗告人自87年迄
    今沒有營業，顯無檢查業務、帳冊及財產之必要。
  (五)相對人於86年底擅將抗告人公司業務停止，將資產出賣一空
    ，又將公司帳冊全部取去，抗告人請求損害賠償案件，於原
    審及今第二審訴訟中，相對人皆拒絕提出公司帳冊以供核對
    ，頃相對人卻聲請選派檢查人，不知其用意何在？且不知相
    對人是否會提出86年以前的全部公司帳冊及文件給檢查人，
    又鉅額會計師檢查費相對人是否願意負擔，是否應命相對人
    先預繳會計師費用。
  (六)相對人之所以聲請檢查抗告人之公司帳冊，係因抗告人另案
    對相對人提起民事損害賠償之訴（本院91年度重訴字第522
    號），目前該案業經台灣高等法院以93年度重上字第141 號
    判決抗告人敗訴，相對人既已勝訴，應無再請求檢查公司帳
    冊、財務之必要。
  (七)綜上，抗告人自87年起已無營業、無資產、無帳冊，為相對
    人所明知，相對人聲請指派會計師為檢查人，不知要檢查何
    項？如係86年以前老帳冊，則已過會計保存期限，如係近年
    營業資料，則會計師是否能無中生有？如真有必要，則相對
    人在台灣高等法院之訴訟中聲請法官指派即可，故本件聲請
    顯無必要。茲提出本院89年度易字第609 號刑事判決、高等
    行政法院89年度判字第180 號判決、經濟部92年4 月4 日函
    文、本院91年度重訴字第522 號及台灣高等法院93年度重上
    字第141 號民事判決等影本為證，聲明求為原裁定廢棄，抗
    告費用及聲請費用由相對人負擔等語。
二、按非訟事件法業經立法院三讀通過修正，經總統於94年2 月
    5 日公布，自公布日起6 個月即同年8 月5 日施行，因本件
    相對人在原審係於94年7 月12日提出聲請，於上開新法施行
    時原審未為終局裁定，故依該法增定之第197 條第1 款規定
    ，本件應適用修正後之新法，合先敘明。
三、再按，繼續1 年以上，持有已發行股份總數3 ％以上之股東
    ，得聲請法院選派檢查人，檢查公司業務帳目及財產情形，
    公司法第245 條第1 項定有明文。
四、本件相對人聲請意旨略以：其為繼續1 年以上，出資額占抗
    告人資本總額3 ％以上之股東，茲因相對人發現抗告人遭部
    分董事把持，帳目不清且數年未召開股東會，監察人亦未依
    法查核公司帳目，爰依公司法請求選任檢查人，檢查抗告人
    公司業務帳目及財產情形等語。經查，相對人為繼續1 年以
    上，持有抗告人公司已發行股份總數3 ％以上之股東，業據
    其提出與所述相符之公司變更登記事項卡、股東名簿（見原
    審卷第5 至8 頁）等為證，堪認屬實，則核諸前開說明，其
    聲請於法有據，應予准許。又原審法院並依職權向台灣省會
    計師公會函詢適當人選，經該會推薦具有會計專業、證照資
    格且有意願擔任檢查人之林僅順會計師，此觀原審卷內之台
    灣省會計師公會函文1 份可明，從而，原審所為准許聲請人
    之聲請並選任林僅順為檢查人之裁定，核屬正當，並無不合
    。
五、抗告意旨雖謂：相對人雖持有抗告人公司之上開股數，惟未
    實際出資，等於未持股，故本件聲請不合法；且抗告人自87
    年間起即已停業，無帳冊可供檢查，而87年以前之帳冊則在
    相對人持有中，相對人顯無聲請選派檢查人之必要等語，惟
    查：
  (一)相對人已否認其未實際出資之情，而依抗告意旨所述，可知
    兩造當初即約定相對人係以其所有之系爭不動產作為現物出
    資，足認抗告人所稱：相對人未實際出資一節，不足採信。
    至相對人是否業將系爭不動產所有權移轉登記予抗告人一節
    ，核屬其債務是否履行之問題（兩造對此另有訴訟，有本院
    92年度重訴字第69號民事判決1 份在卷為憑，依抗告人代理
    人所述，目前繫屬於台灣高等法院審理中），尚不影響相對
    人確持有抗告人上開股數之事實。
  (二)抗告人前經桃園縣政府准予自92年2 月21日起至93年2 月20
    日、93年2 月21日起至94年2 月20日止停業登記，於94年2
    月3 日復業迄今，並未辦理解散登記或經廢止公司登記，此
    經本院依職權向經濟部中部辦公室查詢屬實，有該部中部辦
    公室94年11月23日函文1 份在卷可憑（本院卷第31頁），是
    抗告意旨謂：自87年間起即已停業一節，尚難憑採，況按，
    公司之法人格不因停業而消滅，其法定代理人於停業期間仍
    得在公司營業範圍內進行對內、對外之各項業務，是抗告意
    旨所謂：於停業期間無營業，故無帳冊可供檢查等語，不足
    憑採。又抗告意旨稱：87年以前之帳冊均在相對人處一節，
    業據相對人否認，而抗告人迄未舉證以實其說，自亦難採信
    。
  (三)再觀諸前述經濟部中部辦公室94年11月23日函文，可知抗告
    人於86年1 月6 日經核准設立登記後，分別於87年5 月17日
    、6 月28日、9 月19日召開股東會及董事會決議遷址、補選
    董事監察人等，並經經濟部中部辦公室核准（變更）登記，
    之後即無相關股東會及董事會之資料；又抗告人代理人亦自
    承：抗告人自87年以後即未召開股東會或董事會等語（見本
    院95年1 月5 日訊問筆錄），足見相對人所述：抗告人之業
    務帳目及財產情形不明，股東無法查知一節，確屬真實。
  (四)至抗告意旨另謂：相對人擅自將抗告人之公司資產出售予訴
    外人新壢公司，涉犯侵占、背信罪嫌，經本院刑事庭以89年
    度易字第609 號判刑在案一節，經查，相對人所涉上開刑事
    案件，經提起上訴後，業由台灣高等法院以91年度上易字第
    3001號判決其無罪確定在案，有本院依職權以網路查詢之該
    院刑事判決1 份附卷可憑，是此部分抗告意旨容有未洽。
六、綜上所述，相對人聲請選派檢查人以檢查抗告人公司業務帳
    目及財產情形，核屬有據，原審准其聲請並選任會計師林僅
    順為檢查人，並無不合。抗告意旨猶執前詞求予廢棄原裁定
    ，為無理由，應予駁回。
七、據上論結，本件抗告為無理由，依非訟事件法第21條第2 項
    、第44條、第46條，民事訴訟法第495 條之1 第1 項、第44
    9 條第1 項、第78條，裁定如主文。
中    華    民    國    95    年    2     月    23    日
                民事第三庭  審判長法  官  潘進柳
                                  法  官  張益銘
                                  法  官  周玉
上列正本係照原本作成
不得再抗告
中    華    民    國    95    年    2     月    23    日
                                  書記官  劉致芬


司法院資訊處製作；財團法人民間司法改革基金會備份。
